---
title: "STT5898"
subtitle: "Estatística aplicada a Engenharia"
author: "Prof. A. L. Cunha<br/>Profa. Cira Pitombo"
institute: "USP-EESC-STT"
date: "1/3/2024"
output:
  xaringan::moon_reader:
    lib_dir: libs
    nature:
      highlightStyle: github
      highlightLines: true
      countIncrementalSlides: false
      ratio: '4:3' #16:9
---


```{r setup, include=FALSE}
options(htmltools.dir.version = FALSE)
xaringanExtra::use_editable(expires = 1)
xaringanExtra::use_panelset()

```

class: middle, bottom, inverse
background-size: cover


# Docentes 
## STT5898


---

# Alunos

```{r maps, echo=FALSE}
library(dplyr)
library(tidygeocoder)
library(leaflet)

df <- tribble(
  ~nome, ~local,
  "USP-EESC-STT", "Universidade de São Paulo - Campus/Área I, São Carlos, SP",
  "Anáiram", "Belo Horizonte, MG",
  "Anna Luiza", "Natal, RN",
  "Arinilson","Ribeirão Preto, SP",
  "Arthur","Maringá, PR",
  "Crhistian","Vitória, ES",
  "Danilo","Campo Grande, MS",
  "Frederico","Belo Horizonte, MG",
  "Dayana","Colômbia",
  "Luiz Gustavo","Igaraçu do Tietê, SP",
  "Luiz Henrique","São Luis, MA",
  "Marcos Lobo","São Paulo, SP",
  "Pedro Henrique","Vitória, ES",
  
)

df <- df %>% 
  geocode(local, method='osm')

df %>% 
  leaflet() %>%
  addTiles() %>% 
  addMarkers(~long, ~lat, label = ~as.character(nome))
  

```



---
# Programa resumido


---

# Programação



---
## Avaliação

- Duas provas, nos dias **27/maio** e **29/julho**. 

- A matéria da Prova 1 compreenderá os tópicos da Parte I; 

- A matéria da Prova 2, da Parte II.

- Lista de exercícios para cada tópico abordado no curso. 

- A entrega destas listas de exercícios **é obrigatória**. 

- Os alunos que não entregarem todas as listas de exercícios serão considerados **reprovados** no disciplina. 


---
# Aprovação

- A nota mínima para **aprovação é 6,0**, sendo a nota final calculada por:

$$NF = \frac{NP_1 + NP_2 + NP_3 + NP_4}{4}$$

em que $NP_i$ é a nota parcial correspondente a parte de cada docente.

A $NP_i$ é composta pela nota da prova e, a critério de cada docente, as listas e atividades realizadas em aula **podem servir de bonificação** a esta nota parcial.



---
# Bibliografia

- E. K. Morlok (1978). Introduction to Transportation Engineering and Planning. McGraw-Hill Kogakusha, Tokyo. 

- C. J. Khisty & B. K. Lall (2003). Transportation Engineering – An Introduction (3a. ed.). Prentice Hall.

- C. S. Papacostas & P. D. Prevedouros (2001). Transportation Engineering & Planning (3a. ed.). Prentice Hall.

- J.D. Ortúzar & L.G. Willumsen (2011). Modelling Transport (4a. ed.). Willey.

- F.L. Manneing & S.S. Washburn (2013). Principles of Highway Engineering and Traffic Analysis (5a. ed.) Wiley.

 
---

